【裁判字號】    97,毒抗,123
【裁判日期】    970325
【裁判案由】    毒品危害防制條例
【裁判全文】
臺灣高等法院刑事裁定           97年度毒抗字第123號
抗  告  人
即  被  告  甲○○
上列抗告人因違反毒品危害防制條例案件，不服台灣士林地方法
院中華民國九十七年一月十四日裁定（九十七年度毒聲更字第三
號）提起抗告，本院裁定如下：
    主  文
抗告駁回。
    理  由
一、原裁定意旨略以：
  (一)抗告人即被告甲○○為受保護管束人，於民國九十六年三月
    月二十七日經觀護人依法予以採尿送驗，發現呈嗎啡陽性反
    應，得知其在往前回溯五日內施用第一級毒品海洛因。
  (二)甲○○雖矢口否認施用毒品，辯稱：伊因車禍，於九十六年
    三月十九日在馬偕紀念醫院（下稱馬偕醫院）住院治療，至
    同年月二十一日出院，其間曾施打止痛針，出院後亦服用止
    痛藥，後又因感冒，於同年月二十七日，至台北市○○區○
    ○路五九一號大直診所求診，注射醫師開立之藥物，嗣即前
    往觀護人室報到接受採尿檢驗，尿中所含嗎啡成分，應係前
    揭醫療行為所致，絕非伊施用海洛因云云。
  (三)惟查：
  1.甲○○於九十六年三月二十七日所採集之尿液，係送台灣檢
    驗科技股份有限公司先以酵素免疫分析法初步鑑驗，再以氣
    相層析質譜儀分析確認鑑驗，結果確呈嗎啡（484ng/ml）陽
    性反應，可待因成分則未檢出等情，有該公司濫用藥物尿液
    檢驗報告一紙附卷可稽。衡諸成癮者，其於吸食後一百二十
    小時內所採尿液，配合具公信力之儀器，仍可驗出等情，有
    憲兵司令部八十年三月二十五日鑑驗字第0999號函可參，
    是被告尿液中，既驗得嗎啡反應，堪認其於採尿前五日內某
    時，確有施用海洛因。
  2.馬偕醫院就甲○○至該院求診情形，覆以：其因車禍住院，
    另因咳嗽在門診開藥；其中因肋骨左側第五根骨折，服用之
    止痛劑，內未含海洛因成分；至止咳藥部分雖含有0.12公克
    之opium，惟低於0.5公克，依人體新陳代謝率換算，不應有
    嗎啡陽性反應，服用後難造成尿液陽性等語，有該醫院九十
    六年十一月二十八日馬院醫外字第0960003863號函及同年十
    二月二十八日馬院醫外字第0960004487號函各一份附卷可稽
    。
  3.又甲○○雖於九十六年三月間共五次至大直診所求診，各次
    打針與服用之藥物，均未含有嗎啡成分，亦有該診所同年十
    一月十九日函一件在卷可查。足見其尿液送驗結果呈嗎啡陽
    性反應，應與馬偕醫院及大直診所開立之藥物無涉。
  4.再依Chang等人研究（Journal of Analytical Toxicology,
    Vol.24,P133-1 39, 2000），單純服用含可待因感冒藥水後
    ，當尿液中可待因未檢出或低於最低可定量濃度時，嗎啡之
    檢出濃度應低於300ng/ml。然被告尿液檢驗結果則呈「嗎啡
    484ng/ml，可待因未驗出」，即可排除因單純服用可待因所
    致，此有法務部調查局九十六年十一月二十六日調科壹字第
    09600475090 號函存卷足參。是該尿液所顯現者，應非服用
    含可待因之藥物，亦無疑義。
  5.綜上所述，足認甲○○有施用第一級毒品之犯行，爰依毒品
    危害防制條例第二十條第一項規定，准依檢察官所請，裁定
    令入戒治處所施以觀察、勒戒。
二、甲○○抗告意旨略謂：上揭馬偕醫院之覆函，僅說明該醫院
    未違法提供含海洛因成分之藥物給伊使用，卻未就其注射或
    開立之藥物中，是否含有嗎啡或可待因成分，致伊尿中呈現
    嗎啡陽性反應一節，予以敘明，且止咳藥中既含鴉片成分，
    豈能因其含量多寡，而輕率謂依人體代謝率換算不致有嗎啡
    陽性反應，原審未就此詳加調查，遽行裁定將伊送觀察、勒
    戒，自難甘服云云。
三、按犯毒品危害防制條例第十條之罪，應先將被告送勒戒處所
    觀察、勒戒，同條例第二十條第一項定有明文。核其立法趣
    旨，係在於藉此保安處分之執行，得以澈底戒除施用毒品者
    之身癮及心癮，以期確保國人身心健康，所重者在於該施用
    毒品者本人之身、心癮狀況。甲○○曾於八十三年間因犯修
    正前戡亂時期肅清煙毒條例第九條第一項及第五條之罪，分
    別經法院判決有期徒刑三年六月與十年，合併應執行有期徒
    刑十二年確定，於九十四年七月十二日始假釋出監，有本院
    被告前案紀錄表在案可憑，因具有接觸毒品之環境，乃一般
    所稱列管之毒品人口，依毒品危害防制條例第二十五條規定
    ，於其保護管束期間，應受強制採驗尿液，既經上揭氣相層
    析質譜儀分析法予以確認，並無偽陽性反應之疑慮，復有上
    揭諸多查證，認已盡調查能事，自無庸再行鑑定，原裁定洵
    無不當或違法。抗告意旨就原裁定已明白論述之事項，猶執
    陳詞，恣意指摘，不能認為有理由，應予駁回。
據上論斷，應依刑事訴訟法第四百十二條，裁定如主文。
中    華    民    國    97    年    3     月    25    日
                  刑事第十九庭審判長法  官  黃金富
                                    法  官  魏新國
                                    法  官  洪昌宏
以上正本證明與原本無異。
如不服本裁定，應於收受送達後五日內向本院提出抗告狀。
                                    書記官  王韻雅
中    華    民    國    97    年    3     月    25    日


司法院資訊處製作；財團法人民間司法改革基金會備份。
